臺灣臺中地方法院刑事判決　　　　　　　　　　　　　九十三年度易字第九二一號
　　公　訴　人　臺灣臺中地方法院檢察署檢察官
　　被　　　告　甲○○
　　　　　　　　丁○○
右列被告因詐欺案件，經檢察官聲請簡易判決處刑（九十三年度偵字第五一九六號）
，本院臺中簡易庭認不宜以簡易判決處刑，簽移本院刑事庭改依通常程序審理（九十
三年度中簡字第七八０號），本院合議庭裁定由受命法官獨任進行簡式審判程序，判
決如左：
    主  文
甲○○幫助意圖為自己不法之所有，以詐術使人將本人之物交付，處拘役伍拾玖日，
如易科罰金，以佰元折算壹日。
丁○○幫助意圖為自己不法之所有，以詐術使人將本人之物交付，處拘役伍拾玖日，
如易科罰金，以佰元折算壹日。
    事  實
一、甲○○於民國九十二年九月中旬，見中國時報刊登有辦門號換現金之分類廣告，
    其可預見一般人支付代價取得以他人名義申辦之電話號碼有以之供自己或他人為
    包含詐欺取財在內之財產犯罪行為之用之可能，而一般人取得他人名義申辦之電
    話號碼之目的在於掩飾犯行不易遭人追查，對於提供電話號碼雖無引發他人萌生
    犯罪之確信，但仍不顧他人所可能遭害之危險，其竟仍為獲取金錢，基於縱若有
    人以其申辦之電話號碼，自行或轉交他人用以實施包含詐欺取財在內之財產犯罪
    使用，仍不違背其本意之幫助使用其電話號碼者向他人詐欺取財之不確定故意，
    依該分類廣告所留之電話號碼聯絡，與一真實姓名年籍不詳自稱蔡姓之成年男子
    接洽。該蔡姓男子與甲○○相約於同年月二十九日十三時許，至臺中市某處之東
    森寬頻電信股份有限公司（下稱東森寬頻公司）門市店，由甲○○向東森寬頻公
    司申辦電話號碼0000000000號（裝機地址設於臺中市○區○○○街八
    十五號十樓），及另一線不詳之電話號碼，以每線新臺幣（下同）三千元之代價
    ，供蔡姓男子使用，該蔡姓男子則共交付六千元之代價予甲○○。
二、丁○○於九十二年十月間某日，在臺中市臺中公園遇一真實姓名年籍不詳綽號「
    阿忠」之成年男子，「阿忠」要求丁○○至金融機構開立存款帳戶，並允以每個
    月租金五千元之代價，向丁○○租用所申辦之帳戶。丁○○可預見金融機構帳戶
    係個人理財之重要工具，且關係個人財產、信用之表徵，如交予他人使用，有供
    作財產犯罪用途之可能，而一般人取得他人存摺之目的在於取得贓款及掩飾犯行
    不易遭人追查，對於提供帳戶雖無引發他人萌生犯罪之確信，但仍不顧他人所可
    能遭害之危險，因缺錢花用，竟基於縱若有人持其存簿、提款卡、密碼後，自行
    或轉交他人用以實施犯罪，供作被害人匯款之用，仍不違背其本意之幫助使用其
    帳戶者向他人詐欺取財之不確定故意，於九十二年十月二十日某時許，前往位於
    臺中縣大肚鄉○○街二十三號之彰化銀行大肚分行開立帳號為00000000
    000000之存款帳戶，並於同年月二十三日十四時三十分許，在臺中市○○○路廣三百貨公司廣場前，將其所有申辦之上開帳戶之存摺、提款卡（含密碼）
    交予「阿忠」，惟「阿忠」並未支付代價予丁○○。
三、蔡姓男子取得甲○○提供之上開電話號碼後，「阿忠」取得丁○○交付之上開帳
    戶相關物品後，即與一真實姓名年籍不詳自稱「楊芳儀」之女子共同基於意圖為
    自己不法所有之犯意聯絡，在報紙刊登貸款廣告，並留下甲○○申辦之0000
    000000號電話號碼，招來欲貸款之不特定人聯絡，再佯稱須先支付不詳名
    目之費用，藉以向欲貸款之人詐騙財物。嗣有丙○○見該貸款廣告，以所刊登之
    0000000000號電話號碼與「楊芳儀」聯絡，經「楊芳儀」向丙○○詐
    稱須先支付費用，丙○○不疑有詐，遂依指示，於九十二年十一月七日十時二十
    七分許，至位於臺北縣板橋市之彰化銀行江翠分行，將九萬二千元以存款方式，
    存入丁○○之前開帳戶，丙○○另於同日十三時許，將十二萬八千元匯入案外人
    童恒治（另案審理中）在臺中縣太平郵局開立之存簿儲金帳戶（局號00000
    00，帳號0000000）內，丙○○旋警覺受騙，隨即報警處理而循線查知
    上情。
四、案經臺中縣警察局烏日分局報請臺灣臺中地方法院檢察署檢察官偵查後聲請簡易
    判決處刑。
    理  由
一、本件被告甲○○、丁○○所犯均係死刑、無期徒刑、最輕本刑為三年以上有期徒
    刑以外之罪，其等於準備程序中就被訴事實為有罪之陳述，經告知簡式審判程序
    之旨，並聽取公訴人及被告等之意見後，本院合議庭認為適宜而裁定由受命法官
    獨任進行簡式審判程序，合先敘明。
二、訊據被告甲○○、丁○○對於右揭犯罪事實坦承不諱，被告甲○○所提供之上開
    電話號碼及被告丁○○所提供之上開帳戶，分別被利用作為詐欺取財之聯絡電話
    及入帳帳戶，並致被害人丙○○確實因見報紙貸款廣告而撥打被告甲○○所申辦
    之上開電話與對方聯絡，並於九十二年十一月二十日將九萬二千元匯入丁○○上
    揭帳戶等情，業據被害人丙○○於警訊中指訴綦詳（見偵字卷第二七頁警詢筆錄
    ），並有東森寬頻公司出具之被告甲○○申辦上開電話號碼之客戶基本資料、被
    告丁○○所有上開帳戶之開戶基本資料暨交易明細表、被害人丙○○匯款之彰化
    銀行存款憑條及載有上開電話號碼之貸款廣告各一紙等件附卷可稽，是認被告等
    自白與事實相符。次按，刑法上之故意，分直接故意（確定故意）與間接故意（
    不確定故意），「行為人對於構成犯罪之事實，明知並有意使其發生者」為直接
    故意。「行為人對於構成犯罪之事實，預見其發生而其發生並不違背其本意者」
    為間接故意。又電話號碼、金融帳戶為個人聯絡、理財之工具，申請電話、開設
    金融帳戶並無任何特殊之限制，一般民眾皆能自由申請使用，並得同時在不同電
    信公司、金融機構申請多數電話號碼、存款帳戶使用，乃眾所周知之事實，依一
    般人之社會生活經驗，倘係合法使用，本可自行向電信公司申辦或向金融行庫開
    戶使用，而無以他人名義申辦或向他人蒐取帳戶之必要。苟不以自己名義申請使
    用，反以不正方式向不特定人取得他人之電話號碼或金融機構帳戶使用，衡情應
    能懷疑其目的在於包含以詐欺等方式取得他人財物，且利用不實之抽獎函件、獲
    獎簡訊、分類或夾報廣告等方式佯稱收件人或收訊人幸運中獎、低利無擔保貸款
    或廉售物品而詐欺取財之犯罪類型層出不窮，該等犯罪多數均係利用人頭電話用
    戶作為聯絡、指示匯款用，以人頭帳戶作為出入帳戶，並經媒體廣為披載，被告
    等均係成年且有相當智識之人，被告甲○○及丁○○復均供承其等各於提供上開
    電話號碼予蔡姓男子時及交付上開存摺予「阿忠」之際，曾懷疑、預見可能遭利
    用作犯罪不法情事等語，被告甲○○復供承該電話號碼之帳單並未寄予伊，帳單
    上是寫蔡姓男子所提供之地址，伊未繳付電話費等語（見本院九十三年五月十二
    日簡式審判筆錄），然被告甲○○將所申辦之電話號碼提供蔡姓男子使用每線即
    可獲得現金三千元，被告丁○○僅將前揭存摺、提款卡等交付「阿忠」後即依約
    定可獲租金五千元，衡情足認被告等對於該等不詳姓名年籍之成年男子實施詐欺
    取財之犯行應可預見，且對於該等男子利用上開電話、帳戶向人詐欺取財，並無
    違背其本意之不確定故意甚明。至被告甲○○提供上開電話號碼，被告丁○○交
    付上開帳戶之存摺、提款卡等行為，既非詐欺取財罪構成要件之行為，且查無任
    何證據足資證明被告等與前揭不詳年籍姓名之男子間有何詐欺取財之犯意聯絡，
    足認被告等應僅均係幫助行為，本件事證明確，被告等犯行均堪認定。
三、查本件上開不詳年籍姓名自稱蔡姓及綽號「阿忠」之成年男子與真實姓名年籍不
    詳自稱「楊芳儀」之女子共同基於意圖為自己不法所有之犯意聯絡，以上開之方
    式為詐術，使被害人丙○○陷於錯誤，而將本人之財物交付，其等所為，係犯刑
    法第三百三十九條第一項之詐欺取財罪。被告甲○○及丁○○分將上開電話號碼
    及帳戶交給該等不詳年籍姓名之成年男子行詐欺取財，顯均係基於幫助他人詐欺
    取財之犯意，且所為提供電話號碼、帳戶予他人之行為係屬刑法詐欺取財罪構成
    要件以外之行為，其等既以幫助他人犯罪之意思而參與犯罪構成要件以外之行為
    ，核其等所為，均係犯刑法第三十條第一項、第三百三十九條第一項之幫助詐欺
    取財罪。被告等幫助他人犯詐欺取財罪，均為從犯，各應依刑法第三十條第二項
    之規定減輕其刑。爰審酌被告等正值壯年且有相當智識者，竟不思以正當工作，
    賺取生活之資，為圖小利，提供電話號碼或帳戶予不法份子使用，非惟幫助行詐
    欺取財者遂行取財目的，同時使其得以隱匿其真實身分，減少遭查獲之風險，愈
    使其肆無忌憚，加深犯罪之猖獗，惟念及被告等本身並未實際參與本件詐欺取財
    之犯行，責難性較小，所生危害非鉅，被告等所得利益非多，且於本院審理中均
    坦承犯行，犯後態度尚稱良好等一切情狀，分別量處如主文所示之刑，並均諭知
    易科罰金之折算標準。
據上論斷，應依刑事訴訟法第四百五十二條、第二百七十三條之一第一項、第二百九
十九條第一項前段，刑法第三十條第一項、第二項、第三百三十九條第一項、第四十
一條第一項前段，罰金罰鍰提高標準條例第一條前段、第二條，判決如主文。
本案經檢察官乙○到庭執行職務
中      華      民      國    九十三    年      五      月    二十六    日
                                     臺灣臺中地方法院刑事第八庭
                                          法  官   吳  崇  道
右正本證明與原本無異。
如不服本判決，應於判決送達後十日內向本院提出上訴狀，上訴於臺灣高等法院臺中
分院( 須附繕本 )。
                                          書記官
中      華      民      國    九十三    年      五      月    二十六    日
附錄本案論罪科刑法條
刑法第三百三十九條第一項
意圖為自己或第三人不法之所有，以詐術使人將本人或第三人之物交付者，處五年以
下有期徒刑、拘役或科或併科一千元以下罰金。
